最高法院刑事判決　　　　　　　　　　　　　　　九十三年度台上字第三０五三號
　　上　訴　人　甲○○
　　選任辯護人　葉滄燁律師
右上訴人因違反槍砲彈藥刀械管制條例案件，不服台灣高等法院中華民國九十年十月
三日第二審更審判決（九十年度上更(一)字第七三四號，起訴案號：台灣桃園地方法院
檢察署八十七年度偵字第七○二八號），提起上訴，本院判決如左：
　　主　文
上訴駁回。
　　理　由
按刑事訴訟法第三百七十七條規定：上訴於第三審法院，非以判決違背法令為理由，
不得為之。是提起第三審上訴，應以原判決違背法令為理由，係屬法定要件；如果上
訴理由狀並未依據卷內訴訟資料具體指摘原判決不適用何種法則或如何適用不當，或
所指原判決違法情事，顯與法律規定得為第三審上訴理由之違法情形不相適合時，均
應認其上訴為違背法律上之程式，予以駁回。本件原判決依憑上訴人甲○○不利於己
之陳述暨證人江明鴻、洪志明在警訊或原審之證供與扣案之改造掌心雷玩具手槍、內
政部警政署刑事警察局鑑驗通知書等證據，再參酌上訴人及江明鴻經原審隔離訊問所
為相互矛盾之陳述情形，本於推理作用，而撤銷第一審不當判決，改判仍論處上訴人
共同未經許可持有可發射子彈具有殺傷力之改造掌心雷玩具手槍罪刑。上訴人之上訴
意旨略稱：（一）上訴人在警訊供稱：手提包放在伊飲酒之桌上，伊與江明鴻曾有一
次同時上廁所，所以該手提包曾離開伊之視線等語，嗣後在歷審仍供述一致，而在原
審供稱如廁後受託外出買香煙，乃向江明鴻借皮包等情，與江明鴻之陳述相符，原判
判決竟謂上訴人辯稱借到手提包後，曾與江明鴻同時上廁所云云，足見原審未認真詳
加審酌卷內訴訟資料作為認事用法之依據，且違背本院九十年度台上字第四四二三號
判決意旨，其違法至明。（二）倘原審欲釐清上訴人持有江明鴻所有內藏掌心雷改造
手槍之皮包與內藏行動電話之皮包，是否有顯然差異，本可命江明鴻提出皮包與行動
電話，當庭與扣案之掌心雷改造手槍比對，真相應可豁然開朗，乃原審竟捨此簡單並
可查清事實之方式，未予調查，而以手槍照片與上訴人及江明鴻所繪簡圖作為論罪依
據，顯有應於審判期日調查之證據未予調查之違法。又上訴人在原審聲請傳訊江明鴻
，查證民國八十七年五月十四日晚間，江明鴻在全國電子公司門市部上班將下班時，
上訴人是否曾打電話邀約其至桃園市○○路四七六號二樓之絕色酒店喝酒？上訴人在
該酒店樓下等候江明鴻到達時曾否欲取香煙而打開其所攜手提包？原審竟未予調查，
而謂上訴人於警訊時供稱與江明鴻共同進入絕色酒店，並在進入酒店前先檢視手提包
云云，並非事實，同有應於審判期日調查之證據未予調查之違法。（三）原判決事實
欄認定「林煜清委託甲○○將手槍藏置於甲○○向江明鴻所借得之手提包內」、「由
甲○○將槍藏置於手提包內」等情，然其理由內並無隻字片語敘及憑以認定之證據，
已有判決不載理由之違法；又江明鴻在原審之陳述，已證實上訴人借皮包係在與江明
鴻一起上廁所回來後，並非如事實欄所認定上訴人向江明鴻借得皮包後林煜清始委託
上訴人將槍藏置於該皮包內等情，且林煜清在偵審中亦稱係利用上訴人上廁所將手槍
放進皮包內，上訴人不知情等情，乃原判決對此等有利上訴人之證據，既未予採納，
復未說明其理由，亦有理由不備之違法。（四）酒店等娛樂場所，通常燈光均甚昏暗
伴隨有音樂，場所吵雜，應係一般人日常生活中均知之事實，且絕色酒店之燈光亦甚
昏暗，已經江明鴻在原審證實，場地不寧靜，自屬一般人所認知之事實；從而，上訴
人向江明鴻借電話及江明鴻如何回答，雙方是否能精準的聽清楚對方之話語，實有疑
問，況上訴人在原審已陳明不知江明鴻有無聽到，乃原審僅以借用電話，江明鴻有無
反應，雙方供述迥異為由，即謂為不實，自有違一般人日常生活經驗之定則。又江明
鴻在警訊時供稱與甲○○及另二位伊不認識之朋友同桌，洪志明在原審亦證稱僅認識
上訴人，則林煜清既與在場之江明鴻、洪志明不熟，上訴人離開，其與不熟悉之江明
鴻、洪志明同桌，自感陌生而有不便之處，應係一般人日常生活中均可體驗得知之事
實，況林煜清私自將掌心雷手槍放置於上訴人與江明鴻共同使用之皮包中，見上訴人
下樓，自當隨著外出以便取回手槍，此由林煜清在偵查中供稱「我要跟他下樓，把東
西拿回來，他以為我要拿行動電話」等語，亦可得知；從而，林煜清見上訴人外出，
在後跟隨，乃一般人日常生活經驗自然發生之事實，並非上訴人與其就手槍帶出酒店
有所聯絡，始有是項行為，原判決違反一般人日常生活定則，以主觀推測之方法，認
定上訴人與林煜清就手槍帶出酒店有所聯絡，自有適用法則不當之違法。另江明鴻在
原審已證稱因來不及說明，上訴人就拿皮包下去等情，乃原判決理由竟載稱茍有借電
話乙事，江明鴻並未將行動電話放在手提包內，其竟不告知上訴人，殊不合理云云，
足見原審並未詳加審酌卷內資料，致有此誤會。（五）原判決理由載稱：「爰審酌被
告犯罪動機、手段、目的，暨犯罪後之態度等一切情狀，量處有期徒刑一年二月，併
科罰金新台幣（下同）一萬元」云云，僅屬贅文，並未確實就刑法第五十七條之規定
詳加審酌。又上訴人對於林煜清私自將改造手槍放置於江明鴻所有與上訴人共同使用
之手提包中，上訴人並不知情，縱屬知情，在絕色酒店偶遇林煜清，因友情難卻，應
其所託將改造手槍帶下樓，無論就犯罪動機、手段、目的、行為之危險性等刑法第五
十七條所規定應審酌之事項，如經詳加審酌，其結果應無與林煜清相同而得相提併論
之理，何況林煜清是累犯，依法應加重其刑至二分之一，原審竟謂依刑法第五十七條
審酌結果，仍應與林煜清論處相同之刑度有期徒刑一年二月併科罰金一萬元，顯然違
背刑法第五十七條所規定之精神併違反憲法所規定之比例原則。經查：一、原判決以
前開證據暨情況為論斷上訴人等罪刑之基礎，業於理由內詳細說明其得心證之理由，
並對上訴人辯稱：伊在絕色酒店受洪志明與林煜清之託外出買煙時，因想順便打電話
給女朋友，誤以為江明鴻之行動電話放在所攜帶之手提包內，乃向江明鴻借手提包，
並不知該手提包內藏放改造手槍等語，詳予指駁，核其取捨證據之論斷及為事實之認
定，並未違背經驗、論理或其他證據法則，又該等證據、情況已足以證明其所認定之
事實無訛，難認有判決理由不備或矛盾之情形。上訴意旨（三）、（四），純係對原
審採證認事職權之合法行使及已經調查並於判決理由內指駁說明之事項，重為事實上
之爭辯，及任憑己意漫事指摘，俱無從據以辨識原判決有何種違背法令之形式，自難
認係合法之第三審上訴理由。二、原判決理由載稱上訴人辯稱「借到手提包後，曾與
江明鴻同時上廁所」云云，與上訴人實際上所辯「如廁後受託外出買香煙，乃向江明
鴻借皮包」等語，縱有差異；然查上訴人之辯解，主要意旨在於否認知悉前開手提包
藏放改造掌心雷玩具手槍，原判決理由所載，並未偏離此意旨；則原判決此項記載，
縱有疏失，僅屬訴訟程序之違法，對於判決結果顯無影響，上訴意旨（一），執為上
訴第三審之理由，亦難認為適法。三、江明鴻所有前開手提包內裝扣案之改造掌心雷
玩具手槍與內裝行動電話手機，不論其外觀是否有差異，以及八十七年五月十四日晚
間，不論上訴人是否打電話邀約江明鴻前往前開酒店飲酒作樂並於江明鴻抵達時在該
酒店樓下為香煙而打開其前開手提包，均不足以動搖原判決就犯罪事實之認定；則原
審就上開事項，縱未依上訴人之聲請，予以調查，又未認其無調查必要，以裁定駁回
之或於判決理由內予以說明，亦僅屬於訴訟程序之違背，對於判決結果並無影響，依
刑事訴訟法第三百八十條規定，不得執以為上訴第三審之理由。是上訴意旨（二），
亦非適法之第三審上訴理由。四、原判決就其量刑，雖於理由欄第二項僅抽象的記載
「審酌被告犯罪動機、手段、目的，暨犯罪後之態度等一切情狀」，然上訴人犯罪之
動機、手段、目的及犯罪後飾詞否認犯罪之態度，原判決已分別在犯罪事實欄及理由
欄第一項明確認定，詳細併具體的記載，則原判決未再於理由欄第二項重複為具體之
敘述，其所踐行之訴訟程序，縱有違背，對於判決結果仍不生影響，依刑事訴訟法第
三百八十條規定，不得據為上訴第三審之理由。又槍砲彈藥刀械管制條例第十條第四
項之罪，其刑度為一年以上七年以下有期徒刑，併科七百萬元以下罰金，原判決審酌
上訴人犯罪之動機、手段、目的及犯罪後之態度，量處有期徒刑一年二月併科罰金一
萬元，其罪刑並無不相當，至於第一審對林煜清量處相同刑度是否適當，並非原審所
得置喙；是上訴意旨（五），漫詞指摘原判決量刑違背刑法第五十七條之精神及憲法
所規定之比例原則，亦非適法之第三審上訴理由。從而，應認為本件上訴為違背法律
上之程式，予以駁回。
據上論結，應依刑事訴訟法第三百九十五條前段，判決如主文。
中　　　華　　　民　　　國　　九十三　　年　　　六　　　月　　 十七 　　日
                              最高法院刑事第七庭
                                  審判長法官  莊　登　照
                                        法官  洪　明　輝
                                        法官  黃　一　鑫
                                        法官  魏　新　和
                                        法官  林　秀　夫
      右正本證明與原本無異
                                              書  記  官
中　　　華　　　民　　　國　　九十三　　年　　　六　　　月　　二十一　　日
                                                                        Ｂ
